【裁判字號】    92,交聲,689
【裁判日期】    921020
【裁判案由】    違反道路交通管理處罰條例聲明異議
【裁判全文】
臺灣臺北地方法院交通事件裁定                    九十二年度交聲字第六八九號
    異議人即
    受處分人    甲○○  男  四.
右列受處分人因違反道路交通管理處罰條例案件，對於交通部公路總局台北區監理所
板橋監理站中華民國九十二年六月二日所為之處分（原處分案號：板監違字第裁四一
─ＡＢＶ二四三八三０號）聲明異議，本院裁定如左：
    主  文
原處分撤銷。
甲○○不罰。
    理  由
一、按汽車駕駛人，駕駛汽車肇事致人受傷或死亡，應即採取救護或其他必要措施，
    並向警察機關報告，不得駛離；違者吊扣其駕照三個月至六個月；逃逸者吊銷駕
    駛執照，道路交通管理處罰條例第六十二條第一項定有明文。惟欲以該項規定處
    罰汽車駕駛人，除客觀上須有駕駛人駕車肇事而致人死傷之情，尚須該駕駛人知
    悉自己肇事致人死傷而仍然故意不予必要救護或處理，始克相當，故若駕駛人不
    知自己肇事已致人死傷或誤認他人並無傷亡情事而離去，自不能依上開規定予以
    處罰，首先敘明。
二、本件原處分機關認異議人即受處分人甲○○駕駛車號０七六─ＬＧ號營業小客車
    ，於民國九十二年四月三日下午五時三十分許行經臺北市○○○路、師大路交岔
    路口，欲左轉師大路時，竟疏未注意，不慎擦撞沿和平東路由李沛勳騎乘車號Ｂ
    ＤＷ─四三三號重型機車，致李沛勳人車倒地，受有右腎挫傷合併血尿之傷害，
    詎受處分人於肇事後竟駕車逃逸，因李沛勳記下車號方循線查獲。台北市政府警
    察局大安分局以受處分人有違反道路交通管理處罰條例第六十二條第一項肇事致
    人受傷而逃逸之行為掣單舉發，嗣受處分人於舉發通知單上所載應到案日提出申
    訴，經原處分機關調查認定受處分人前述違規事實明確，原處分機關乃以受處分
    人有違反前揭道路交通管理處罰條例第六十二條第一項規定之行為，裁處吊銷受
    處分人之駕駛執照。
三、訊據受處分人固不否認有於前揭時地駕駛車號０七六－ＬＧ號營業小客車與車號
    ＢＤＷ－四三三號機車發生擦撞之事實，惟堅詞否認有肇事逃逸之事實，辯稱：
    肇事後伊有停車向李沛勳招手，李沛勳看起來並無受傷跡象，因當時下大雨，且
    車內載有二女急欲上學補習，才駕車離去，約十分鐘後返回現場，便未發現李沛
    勳等語。
四、經查：
  (一)受處分人於肇事後確曾下車並向李沛勳招手等情，業據李沛勳於台北市政府警察
    局大安分局交通分隊交通事故談話記錄表、九十二年四月二十三日之警訊筆錄及
    台北地方法院檢察署檢察官九十二年六月三十日偵訊筆錄供稱無訛在卷（九十二
    年度偵字第一三四六０號），足見受處分人所辯非虛。
  (二)李沛勳因本件事故而受有右腎挫傷合併血尿之傷害，有台北醫學大學附設醫院診
    斷證明書一份附於九十二年度偵字第一三四六０號公共危險案卷中可稽，從而李
    沛勳從外觀並無明顯受傷之跡象，衡情受處分人乃誤認李沛勳並未受傷始行離去
    ，尚非明知肇事致人受傷而逃逸，其行為即與道路交通管理處罰條例第六十二條
    第一項之要件有間。且台灣台北地方法院檢察署檢察官亦據此以受處分人之行為
    未該當於刑法第一百八十五條之四肇事逃逸罪之構成要件而做成不起訴處分（九
    十二年度偵字第一三四六０號）確定在案。是受處分人稱其未有駕車肇事逃逸之
    行為，揆諸前揭說明，應為有理由甚明。
五、綜上所述，原處分機關所認定受處分人有前開違反道路交通管理處罰條例之違規
    行為，尚與事實不符，原處分機關不察，遽認受處分人有違反前開規定之違規情
    節並予裁罰，即難認為允當。本件異議為有理由，自應由本院將原處分撤銷並改
    諭知受處分人不罰，以資適法。
據上論斷，依道路交通案件處理辦法第二十條前段，裁定如主文。
中      華      民      國    九十二    年      十      月     二十     日
                                    臺灣臺北地方法院交通法庭
                                        法  官  蕭 清 清
右正本證明與原本無異
如不服本裁定應於送達後五日內向本院提出抗告狀
                                        書記官  劉 麗 英
中      華      民      國    九十二    年     十一     月      四      日


司法院資訊處製作；財團法人民間司法改革基金會備份。
